臺灣高等法院民事裁定
110年度勞抗字第52號
抗  告  人  全國金融商品行銷人員產業工會


兼 上 一人
法定代理人  李永恒
上列抗告人因與相對人臺灣中小企業銀行股份有限公司、金融監
督管理委員會、財政部間請求損害賠償等事件，對於中華民國11
0年7月5日臺灣臺北地方法院110年度勞訴字第20號所為裁定提起
抗告，本院裁定如下： 
    主  文
原裁定主文第二項關於核定抗告人起訴聲明第壹之一項請求相對
人臺灣中小企業銀行股份有限公司給付會務公假部分之訴訟標的
價額部分廢棄。
其餘抗告駁回。
    理  由
一、按非因財產權而起訴者，徵收裁判費新臺幣（下同）3千元
    ，於非財產權上之訴，並為財產權上之請求者，其裁判費分
    別徵收之，民事訴訟法第77條之14第1項、第2項分別定有明
    文。又民事訴訟法第77條之14第1項所謂非因財產權而起訴
    ，係指訴訟標的本於婚姻、親屬等身分或人格之權利為主張
    ，且其應受判決事項之聲明，非請求金錢、具有財產價值或
    權利者而言。次按人格權受侵害時，得請求法院除去其侵害
    ，核係基於人格權被侵害之損害賠償方法，為非因財產權而
    起訴，應依同法第77條之14規定，徵收裁判費（最高法院99
    年度台上字第935號、105年度台抗字第236號裁定參照）。
    　　
二、查原裁定核定：㈠抗告人金融商品行銷人員產業工會(下稱金
    融商品行銷工會)聲明請求相對人臺灣中小企業銀行股份有
    限公司(下稱臺灣中小企銀)、金融監督管理委員會(下稱金
    管會)、財政部賠償損害各新臺幣（下同）10萬元，其訴訟
    標的金額合併計算為30萬元(10萬元＋10萬元＋10萬元＝30萬元
    )。㈡抗告人李永恒（以下逕稱姓名）聲明請求臺灣中小企銀
    應自民國106年6月26日起至110年4月30日止，每週給付(或
    補給付)李永恒3日之會務公假，全日駐在金融商品行銷工會
    會所，辦理金融商品行銷工會之工會會務部分，以李永恒之
    日薪計算所請求之會務公假之利益，而核定本項請求之訴訟
    標的價額為200萬0,283元；又李永恒聲明請求臺灣中小企銀
    、金管會、財政部賠償損害30萬元、10萬元、10萬元部分，
    其中就請求金管會、財政部給付各10萬元部分，係與金融商
    品行銷工會請求金管會、財政部給付各10萬元部分互相選擇
    ，此部分不另計訴訟標的金額，故此項請求之訴訟標的金額
    為30萬元；綜上，李永恒部分之訴訟標的價額合併計算為23
    0萬0,283元等語。
三、抗告意旨略以：臺灣中小企銀拒絕李永恒依工會法第36條規
    定給與處理工務會務公假之請求，經最高行政法院確定判決
    認定屬不當勞動行為成立，李永恒訴請臺灣中小企銀給付一
    定時數之公假，仍係將原應給付事業主之會務公假期間之勞
    務提供，改行於會務公假期間內辦理工會之公益勞務，顯然
    性質上並非屬於「金錢請求或得易為金錢請求而具財產權價
    值之標的」，且李永恒於會務公假期間辦理工會之公益勞務
    ，亦未就系爭訴訟標的享有任何財產上之利益，故此部分應
    屬非財產權之訴訟。退步言，亦屬無交易價額，應以165萬
    元核計。另原裁定以工資為基礎計算，應有勞動事件法第12
    條第1項暫免徵收裁判費3分之2之適用。是原裁定顯然有誤
    ，爰請求原裁定主文第2項命李永恒補繳裁判費逾3,000元部
    分廢棄，發回原法院重行核定等語。
四、經查：
　㈠抗告人僅就原裁定主文第2項即限期李永恒補繳第一審裁判費
    2萬1,869元部分提起抗告，並未就原裁定主文第1項即限期
    金融商品行銷工會補繳第一審裁判費2,200元部分聲明不服
    ，是金融商品行銷工會提起抗告部分，即非合法，合先敘明
    。　
  ㈡抗告人於原法院訴之聲明第壹、一項即李永恒請求臺灣中小
    企銀給與會務公假部分，係主張臺灣中小企銀拒絕給與擔任
    金融商品行銷工會理事長之李永恒會務公假，違反公會法第
    35條、第36條規定，涉及「就業歧視」、「保護勞工不受雇
    主不當勞動行為之侵害」、「平等對待員工」等人格權利之
    侵害，爰依民法第18條第1項規定，訴請「除去臺灣中小企
    銀不當勞動行為之侵害」（人格權已受侵害部分）及「防止
    臺灣中小企銀持續所為不當勞動行為之侵害」，以回復受侵
    害之權益等語（見原法院卷二第8、9、15、183、227、228
    、242、243頁），是李永恒係請求除去、防止其所主張之人
    格權之侵害，且陳明該項聲明不涉及金錢，沒有要折算加班
    費，只要求補休等語（見原法院卷二第228頁），亦即依李
    永恒之主張，其只請求臺灣中小企銀給與會務公假之作為義
    務，非請求金錢、具有財產價值者，至於李永恒該部分請求
    於實體上有無理由，非屬核定訴訟標的價額之程序事項所應
    審酌者。則揆之首揭說明，該部分訴訟標的核屬非因財產權
    涉訟者，應依民事訴訟法第77條之14第1項之規定，徵收裁
    判費3,000元，無核定訴訟標的價額之問題。原裁定核定該
    部分訴訟標的為200萬0,283元，即有可議。
　㈢按「因確認僱傭關係或給付工資、退休金或資遣費涉訟，勞
    工或工會起訴或上訴，暫免徵收裁判費三分之二。」，勞動
    事件法第12條第1項定有明文。查本件李永恒請求臺灣中小
    企銀給付會務公假之非財產權請求及請求臺灣中小企銀、金
    管會、財政部30萬元、10萬元、10萬元之人格權財產上損害
    賠償，均非屬因確認僱傭關係或給付工資、退休金或資遣費
    涉訟，自無勞動事件法第12條第1項規定之適用，李永恒主
    張應暫免徵收裁判費3分之2，難認有據。另依民事訴訟法第
    77條之14第第2項規定，前開非財產權上請求並為財產權上
    之請求者，其裁判費分別徵收之，併此敘明。　　
五、綜上所述，原裁定主文第2項關於抗告人起訴聲明第壹之一
    項請求臺灣中小企銀給付會務公假部分之訴訟標的價額部分
    ，核定為200萬0,283元，容有未洽。抗告意旨指摘原裁定核
    定此部分訴訟標的價額不當，聲明廢棄，為有理由，爰由本
    院廢棄如主文第1項所示；逾此部分，為無理由。又原裁定
    主文第2項關於前述請求給付會務公假之訴訟標的價額部分
    既經廢棄，則據以命繳納第一審裁判費部分即失所附麗，應
    俟本件裁定確定後，由原法院就李永恒已確定部分重新計算
    第一審裁判費，附此敘明。
六、據上論結，本件抗告一部為有理由、一部無理由、一部為不
    合法，爰裁定如主文。 　　
中　　華　　民　　國　　110 　年　　11　　月　　30　　日
                  勞動法庭
                      審判長法  官   黃雯惠
                            法  官   趙伯雄
                            法  官   賴秀蘭
正本係照原本作成。
本裁定除以適用法規顯有錯誤為理由外，不得再抗告。如提起再
抗告，應於收受送達後10日內委任律師為代理人向本院提出再抗
告狀。並繳納再抗告費新臺幣１千元。
中　　華　　民　　國　　110 　年　　12　　月　　1 　　日

                            書記官   林淑貞